【裁判字號】    95,判,1590
【裁判日期】    950928
【裁判案由】    營利事業所得稅
【裁判全文】
最  高  行  政  法  院  判  決
                                     95年度判字第01590號
上  訴  人  協泰生化科技股份有限公司
代  表  人  乙○○
被 上訴 人  財政部臺灣省南區國稅局
代  表  人  甲○○
上列當事人間因營利事業所得稅事件，上訴人對於中華民國94年
4月26日高雄高等行政法院94年度訴字第16號判決提起上訴，本院
判決如下：
    主  文
上訴駁回。
上訴審訴訟費用由上訴人負擔。
    理  由
一、上訴人在原審起訴意旨略謂：緣上訴人民國（下同）89年度
    營利事業所得稅未分配盈餘申報，原列報會計師查核簽證依
    法調整後課稅所得額新臺幣（下同）9,710萬4,633元，加計
    依所得稅法或其他法律規定不計入所得課稅之所得額11萬6,
    117元，減除不得列為費用或損失之滯報金、怠報金、滯納
    金等及各項罰鍰200萬0,995元，當年度損益計算項目，因超
    越規定之列支標準未准列支，而具有合法憑證138萬9,362元
    ，89年度應納之營利事業所得稅1,905萬3,158元，未分配盈
    餘7,481萬3,235元。經被上訴人初查以其89年度結算申報自
    繳稅款未如期繳納，視為普通申報案件處理，乃依所得稅法
    第66條之9第2項規定，按稽徵機關核定之課稅所得額1億1,5
    06萬7,083元為課稅所得額，加計依所得稅法或其他法律規
    定不計入所得課稅之所得額11萬6,117元，減除不得列為費
    用或損失之滯報金、怠報金、滯納金等及各項罰鍰200萬0,9
    95元，當年度損益計算項目，因超越規定之列支標準未准列
    支，而具有合法憑證138萬9,362元，89年度應納之營利事業
    所得稅2,053萬4,770元，核定未分配盈餘為9,125萬8,073元
    ，上訴人不服，申經複查結果，獲追減未分配盈餘300萬元
    ，上訴人仍未甘服，提起訴願，經遭決定駁回，遂提起本件
    行政訴訟，主張：依所得稅法第66條之9末項規定：「第2項
    所稱課稅所得，其經會計師查核簽證申報之案件，應以納稅
    義務人申報數為準計算」，而被上訴人因上訴人財務困難無
    法如期繳納自繳稅款，即依財政部民國75年5月20日台財稅
    第7546087號函之規定：「會計師辦理營利事業所得稅查核
    簽證申報案件，如每一年度代理案件在10件以上，其查核簽
    證報告書因打字、校對、裝訂費時，致未克在5月31日以前
    提出者，除仍應如期提出申報書並繳納稅款外，得於5月31
    日前報請該主管稽徵機關核准延至6月30日以前提出查核簽
    證報告書」，否准上訴人係「經會計師查核簽證申報案件」
    ，而視為普通申報案件，明顯違反中央法規標準法第11條規
    定，且亦限縮母法之適用，有違憲法第19條租稅法律主義，
    此有司法院釋字第415號、478號及第210號解釋文解釋在案
    。為此請判決將原處分及訴願決定均撤銷等語。
二、被上訴人則以：本件係依所得稅法第66條之9第1項、第2項
    、第5項及同法行為時第71條第1項、營利事業所得稅查核準
    則（下稱查核準則）第111條之1第2款規定及財政部75年5月
    20日台財稅第7546087號函意旨，將其視為普通申報案件處
    理，並非僅依上訴人所執財政部75年5月20日台財稅第75460
    87號函釋規定，即否准上訴人係「經會計師查核簽證申報案
    件」，故並未違反中央法規標準法第11條，亦未限縮母法之
    適用，是無違反憲法第19條租稅法律主義及司法院釋字第41
    5號、478號及210號解釋意旨，上訴人所訴洵不足採。次查
    上訴人89年度營利事業所得稅就同一事實踐行行政救濟程序
    ，並經高雄高等行政法院以92年度訴字第1388號判決，駁回
    上訴人之訴在案，是上訴人之訴並無理由等語，資為抗辯。
三、原審判決駁回上訴人之訴，其理由略以：依行為時所得稅第
    71條第1項之規定，營利事業所得稅納稅義務人應於期限內
    ，填具結算申報書，向該管稽徵機關申報其上一年度內營利
    事業收入總額，計算其應納之結算稅額，並於申報前自行繳
    納，是同法第66條之9第5項所稱「其經會計師查核簽證申報
    之案件」，自係指已提出申報書並繳納稅款之案件，是若案
    件雖經會計師辦理查核簽證申報，惟並未於期限內繳納稅款
    者，稅捐稽徵機關僅得依普通申報案件處理，尚非所得稅法
    第66條之9第5項所指之「其經會計師查核簽證申報之案件」
    甚明，參諸財政部印製之營利事業所得稅結算申報書第1頁
    背面「申報須知」(九)「會計師辦理營利事業所得稅查核簽證
    申報，應如期．．．提出申報書並繳納稅款，．．．否則視
    為普通申報案件處理」亦有同樣之記載，更屬明確。是財政
    部75年5月20日台財稅第7546087號函，乃財政部本於稅捐稽
    徵之中央主管機關地位，就所得稅法第66條之9第5項、第71
    條第1項規定原意之釋示，自得加以援用，並未牴觸所得稅
    法第66條之9第5項、第71條第1項之相關規定，亦未限縮上
    述法律適用之範圍，且未逾越上述法律規定之範圍，並與憲
    法第19條規定租稅法律主義無違，上訴人所指，即無足採。
    資為其判決之論據。
四、上訴人上訴意旨略謂：所得稅法第66條之9第5項規定：「第
    2項所稱課稅所得額，其經會計師查核簽證申報之案件，應
    以納稅義務人申報數為準計算」，該條文既未有「排除適用
    」之規定，則依司法院釋字第210號解釋，認定70年8月31日
    發佈之獎勵投資條例施行細則第27條及財政部70台財稅字第
    37930號函，規定在限額免納所得稅之利息，「不包括私人
    間之借款利息」部分，即應因違法及違憲而無效；另依司法
    院釋字第415號解釋，亦認定個人綜合所得稅「受扶養親屬
    免稅額」之規定，應以與納稅義務人或其配偶「同一戶籍」
    為要件，限縮母法之適用係違法及違憲，是上訴人既經會計
    師查核簽證申報，即不得對上訴人排除適用所得稅法第66條
    之9第5項之規定。詎被上訴人未及注意，原審判決等均遞予
    維持原處分，顯有判決違背法令之違法等語。
五、本院查：（一）按「自87年度起，營利事業當年度之盈餘未
    作分配者，應就該未分配盈餘加徵10%營利事業所得稅，不
    適用第76條之1規定」、「前項所稱未分配盈餘，係指經稽
    徵機關核定之課稅所得額，加計同年度依本法或其他法律定
    減免所得稅之所得額、不計入所得課稅之所得額、已依第39
    條規定扣除之虧損及減除左列各款後之餘額︰一、當年度應
    納之營利事業所得稅。．．．。九、當年度損益計算項目，
    因超越規定之列支標準，未准列支，而具有合法憑證或能提
    出正當理由者。十、其他經財政部核准之項目」、「第2項
    未分配盈餘之計算，如於申報時未經稽徵機關核定者，得以
    申報數計算之。其後經核定調整時，稽徵機關應依第100條
    規定辦理。」「第2項所稱課稅所得額，其經會計師查核簽
    證申報之案件，應以納稅義務人申報數為準計算。」分別為
    行為時所得稅法第66條之9第1項、第2項、第4項、第5項所
    明定。（二）觀之所得稅法第66條之9第4項之立法理由，係
    以第2項未分配盈餘之計算，原則上以稽徵機關核定者為準
    ，惟如申報未分配盈餘時，稽徵機關尚未核定者，應得暫以
    申報數計算之，嗣後經稽徵機關核定調整時，應行辦理補稅
    或退稅，爰於第4項予以明定，以資明確。是該條第5項所謂
    「經會計師查核簽証申報之案件」，自應限於尚未經稽徵機
    關核定調整之案件，始有適用之餘地，查上訴人89年度營利
    事業所得稅案件，不但業經被上訴人調整核定，且經上訴人
    提起行政救濟，並已經高雄高等行政法院92年度訴字第1388
    號、本院94年度判字第1526號判決確定，則上訴人於稅額核
    課確定後，再爭執是否為「經會計師查核簽証申報之案件」
    ，是否有訴訟之實益，已有疑問。（三）原審斟酌全辯論意
    旨及調查證據之結果，以依行為時所得稅法第71條第1項之
    規定，營利事業所得稅納稅義務人除應於期限內，填具結算
    申報書申報外，並應於申報前自行繳納稅款，是同法第66條
    之9第5項所稱「其經會計師查核簽證申報之案件」，自係指
    已提出申報書並繳納稅款之案件，是若案件雖經會計師辦理
    查核簽證申報，惟並未於期限內繳納稅款者，稅捐稽徵機關
    僅得依普通申報案件處理，尚非所得稅法第66條之9第5項所
    指之「其經會計師查核簽證申報之案件」甚明，參諸財政部
    印製之營利事業所得稅結算申報書第1頁背面「申報須知」
    (九)亦有同樣之記載，更屬明確，原審並未限縮上述法律適用
    之範圍，與憲法第19條規定租稅法律主義無違，是被上訴人
    原核定上訴人89年度營利事業所得稅未分配盈餘為9,125萬
    8,073元，嗣經複查決定追減未分配盈餘300萬元，核無不合
    ，因而駁回上訴人之訴，核無違誤。上訴論旨，仍執前詞，
    指摘原判決違背法令，求予廢棄，難認有理由，應予駁回。
六、據上論結，本件上訴為無理由，爰依行政訴訟法第255條第1
    項、第98條第3項前段，判決如主文。
中    華    民    國    95    年    9     月    28    日
                  第四庭審判長法  官  高  啟  燦
                              法  官  黃  璽  君
                              法  官  廖  宏  明
                              法  官  楊  惠  欽
                              法  官  林  樹  埔
以  上  正  本  證  明  與  原  本  無  異
中    華    民    國    95    年    9     月    29    日
                              書記官  吳  玫  瑩


司法院資訊處製作；財團法人民間司法改革基金會備份。
